臺灣高等法院刑事判決　　　　　　　　94年度上易字第1463號
上　訴　人　臺灣臺北地方法院檢察署檢察官
被　　　告　己○○更名陳冠豪
上列上訴人因被告誣告案件，不服臺灣臺北地方法院94年度易字
第301號，中華民國94年7月14日第一審判決（起訴案號：臺灣臺
北地方法院檢察署93年度偵字第14309號、19105號），提起上訴
，本院判決如下：
    主  文
原判決關於己○○更名陳冠豪部分撤銷。
己○○更名陳冠豪共同未指定犯人，而向該管公務員誣告犯罪，
處拘役伍拾伍日，如易科罰金，以佰元折算壹日。
    事  實
一、己○○更名陳冠豪為雪世界科技股份有限公司（下稱雪世界
    公司）實際負責人及總經理，乙○○（業經臺灣臺北地方法
    院未指定犯人，而向該管公務員誣告犯罪，科處拘役伍拾日
    確定）為雪世界公司名義上之負責人，雪世界公司業務、公
    司大、小章（大章為公司章，小章為負責人乙○○章）及票
    據之簽發，均由己○○負責。己○○經營雪世界公司為調度
    現金，於民國92年11月間以雪世界公司負責人乙○○名義，
    簽發付款行均為臺灣土地銀行和平分行，票號：SA0000000
    ，金額新台幣（下同）250萬元，發票日為93年6月24日；票
    號：SA0000000，金額 250萬元，發票日為93年6月23日；票
    號：SA0000000，金額90萬元，發票日為93年6月21日之支票
    共三張，交付給丁○○，用以擔保借款563 萬元之清償。詎
    事後雪世界公司無力還款，己○○、乙○○明知上開支票之
    去向，竟共同基於未指定犯人向該管公務員誣告犯罪之犯意
    聯絡，在接獲銀行通知有人提示上開支票時，即推由乙○○
    於93年6月21日向臺灣土地銀行以支票遺失為由申請掛失票
    號SA0000000號之支票；同年月23日接續掛失票號SA0000000
    、SA0000000號之支票，並均填具遺失票據申報書、票據掛
    失止付通知書申請掛失止付，而未指定犯人向警察機關誣告
    犯罪，請求協助偵查侵占遺失物罪嫌，致該管警察機關進行
    無益之偵查程序。嗣因丁○○陸續交託友人戊○○、甲○○
    提示該三張支票均遭退票，始知悉上情。
二、案經丁○○訴由臺北市政府警察局內湖分局報告臺灣臺北地
    方法院檢察署檢察官偵查起訴。
    理  由
一、被告己○○之供述及辯解：
    訊據被告己○○固不否認確曾簽發系爭三紙支票，向告訴人
    丁○○調借資金五百餘萬元，及於上開時、地由同案被告乙○○向臺灣土地銀行申報支票遺失並掛失止付之事實，惟堅
    詞否認有何與乙○○共同誣告之犯行，辯稱：因為乙○○身
    染重病住院，伊並未將借款及簽發支票情事告知乙○○，事
    後公司無法還錢時，伊因為心煩頭痛不敢聯絡此事，行動電
    話亦不敢開機，伊並無要求乙○○去辦理掛失止付云云。
二、認定犯罪事實所憑之證據及理由：
  (一)雪世界公司之登記及經營：
    查被告己○○（更名陳冠豪）為雪世界公司實際負責人及總
    經理；同案被告乙○○僅係公司名義上之負責人，雪世界公
    司業務、公司大、小章（大章為公司章，小章為負責人乙○○章）及票據之簽發，均由己○○負責乙情，業據被告己○○（更名陳冠豪）及同案被告乙○○二人供明，並經證人即
    公司會計庚○○證述屬實。
  (二)被告簽發係爭三紙支票，向告訴人丁○○調借資金，嗣由同
    案被告乙○○向臺灣土地銀行申報支票遺失並掛失止付：
    又被告己○○經營雪世界公司為調度現金，於民國92年11月
    間由己○○以雪世界公司負責人乙○○名義，簽發如事實欄
    所載三紙支票，交付予給丁○○，用以擔保借款563萬元之
    清償，嗣由同案被告乙○○分別於93年6月21日向臺灣土地
    銀行以支票遺失為由申請掛失票號SA0000000號之支票；同
    年月23日接續掛失票號SA0000000、SA0000000號之支票，致
    告訴人交託友人戊○○、甲○○提示該三張支票時，均因票
    據已辦理掛失止付而遭退票等情，業據告訴人指訴綦詳（見
    原審卷第59頁）並經證人戊○○、甲○○於警詢證述屬實（
    見偵字14309號卷第18頁、偵字19105號卷第14頁），且為被
    告己○○、乙○○所不爭執，復有告訴人提出之匯款回條聯
    及存簿轉帳紀錄（見偵字14309號卷第55至60頁）、臺灣票
    據交換所退票理由單、掛失票提示人資料查報表、票據掛失
    止付通知書、遺失票據申請書等影本附卷可參。
  (三)被告己○○、乙○○二人「故意」謊報支票遺失之犯意聯絡
    與行為分擔：
  1.再被告己○○因無能力支付係爭票款，復為保全公司名義負
    責人乙○○之票信，乃藉由謊報掛失方式避免跳票乙情，迭
    據告訴人丁○○於偵查、原審時指訴歷歷（見偵字14309號
    卷第90至91頁、原審卷第59頁），嗣於本院審判程序中仍具
    結證稱：「在93年6月15日被告有承諾會先還100或150萬元
    支票或現金，在93年6月20日我要軋票的前一天還有打電話
    跟被告己○○聯絡過，他說你要去軋票就去軋，他說他有辦
    法處理，第一張93年6月21日提示退票以後，在退票的第二
    天，被告還有打電話給我，說那二張支票你要軋也沒有關係
    ，我也沒有錢付，我也沒有辦法付款，在93年6月28日提示
    支票，我收到銀行退票通知以後，我就主動找被告談，我說
    為何要申請止付，被告他說證人乙○○是他借的人頭，他會
    保證證人乙○○的票不會退票，會保持信用」、「事後我有
    問被告己○○，我跟他說：你沒有錢讓支票兌現，讓支票退
    票就可以了，為何還要辦理支票止付呢，被告就說乙○○是
    公司借的人頭，會保證乙○○的票不會退票，會保持信用」
    等語明確（見本院卷第40、41頁）。
  2.同案被告乙○○雖自警詢迄本院審理時，避重就輕坦承其並
    不確定係爭支票是否遺失，辯稱：係其於住院期間，接獲公
    司會計通知公司有支票遭提示兌現，且支票面額頗大，當時
    因聯絡不到被告己○○，加上公司在92年間曾發生過支票遺
    失之事，其以為系爭支票仍是遺失，才至銀行辦理掛失止付
    云云（見偵字14309號卷第5、46頁、原審卷第22頁反面、本
    院卷第37頁）。惟查：雪世界公司因為支票遺失，而曾在
    91年10月24日、92年1月13日及92年7月31日共三次向銀行辦
    理掛失止付事宜，固據乙○○於原審提出與所述相符之票據
    掛失止付通知書三紙及公示催告之報紙廣告一紙為證（見原
    審卷第31至34頁），並經原審依職權調閱臺灣臺北地方法院
    92年度催字第331 號民事卷宗核閱屬實。然系爭支票如係被
    告乙○○所稱一同在91年10月15日或92年2月初所遺失（按
    此係被告乙○○在之前三次票據掛失止付通知書所載遺失日
    期），則乙○○前往辦理本件系爭支票掛失止付時，即不應
    於文件上記載遺失日期為92年底。況系爭支票如係在91年10
    月15日或92年2月初所一同遺失，則乙○○即應連同之前遺
    失票據三張部分一起辦理掛失止付，怎可能遲至93年6月間
    才另至臺灣土地銀行辦理本件掛失止付事宜，上開所辯，顯
    係意圖混淆事實。又據乙○○於警詢時供稱：其交給己○○時，都是空白支票，並將其印章及公司印章均交給己○○
    全權處理（見偵字19105號卷第5頁正反面）。而本件係爭三
    紙支票上均蓋有公司大小章（大章為公司章，小章為負責人
    乙○○章），票據背面並有己○○之簽名，有該三紙支票影
    本在卷可稽，且當日公司大小章就放在公司乙節，亦經證人
    即公司會計庚○○證實（見原審卷第62頁），乙○○足可據
    以核對票上之章是否屬實，其既將支票交由被告己○○保管
    處理，票上之公司大小章復非偽造，衡情顯足認該三紙支票
    係己○○所簽發。況告訴人上開563萬元款項均匯入雪世界
    公司帳戶，此有告訴人提出之匯款回條聯及存簿轉帳紀錄可
    憑（見偵字14309號卷第55至60頁），其中於92年11月11日
    分別兩次匯入250萬，同年12月15日至93年1月28日間則陸續
    匯入及轉帳計63萬元，顯與係爭三紙票據之金額大致吻合（
    尤以前二紙250萬元部分），乙○○略加查詢即可獲知，焉
    有逕行臆測為遺失之理，所辯之詞殊悖常情，不足採信。
  3.另本件何以乙○○未能及時聯絡被告己○○之原因，被告己○○所辯，前後並非一致：其先於93年8月18日偵訊中供
    稱：「當時我很忙，台灣、大陸兩邊跑，我知道有人會找我
    ，但是我沒有收到乙○○的電話，因為手機幾乎都關機或不
    接電話」；嗣於93年10月26日偵訊中則供稱：「因為開出
    去的票無法兌現，所以就不對外聯絡，那段時間，我的手機
    『都是』交給丙○（音譯）幫我接聽」；迨至於94年6月
    30日審理中又稱：「（問：偵訊時提到你那時手機有交給周
    正榮接聽？）因為他幫我貸款業務，『有時』會請他幫我接
    電話」等語，顯難信實。
  4.又據被告己○○於原審審理中供稱：「我跟丁○○有金錢的
    糾紛，在軋票之前有通知我，我說現在沒有錢還……票一軋
    進去，我頭很痛，不敢連絡這件事，他們一定要軋，當時我
    被韓國倒了很多錢，乙○○很單純的，只是掛名沒有實際接
    觸，如果要判有罪只判我就好」、「我當時很緊張，他們要
    軋票前，我有拜託他們不要軋，因為我狀況不好」等語（見
    原審卷第23、40頁），足見被告於系爭支票到期前，經濟週
    轉既已陷困境，復請求勿兌現支票遭拒，自有謊報遺失支票
    之動機。
  5.再告訴人於偵查中證稱：伊與被告己○○聯繫，係撥打0000
    000000或0000000000門號，二線都是通的，伊的電話是0000
    000000及0000000000等語（見偵字14309號卷第66頁）。經
    調閱前開0000000000門號行動電話通聯紀錄（同上偵查卷第
    74至75頁），其上顯示於93年6月21日上午10時32分49秒，
    該門號確實曾撥打告訴人0000000000門號，此節核與被告己○○於原審自承：「我當時很緊張，他們要札票前，我有拜
    託他們不要札，因為我狀況不好」等情相符（見原審卷第40
    頁），隨後立即於同日11時12分52秒撥打（02）00000000，
    於12時36分38秒及12時48分45秒又連續撥打兩通，而該市內
    電話號碼則與卷附票據掛失止付通知書上所記載之通知人雪
    世界公司乙○○之聯絡電話00000000相符（同上偵卷第26頁
    ），再勾稽告訴人上開指訴，足證被告己○○於請求告訴人
    不要札票未果後，隨即以電話聯繫同案被告乙○○前往謊報
    遺失辦理掛失止付，藉以避免跳票，造成票信受損之犯行甚
    明。乙○○前揭所辯，顯係畏罪避重就輕，並為被告己○○
    脫罪之詞，被告己○○於本院審理中辯稱：未將借款及簽發
    支票情事告知乙○○，事後無法還錢時，不敢聯絡此事，行
    動電話也不敢開機，其並未指示乙○○去辦理掛失止付云云
    ，亦屬卸責之詞，均不足採信。
  (四)綜上所述，本件罪證明確，被告犯行堪以認定，應予依法論
    科。
三、論罪：
  　核被告己○○所為，係犯刑法第171條第1項之未指定犯人誣
    告罪。被告己○○與同案被告乙○○二人間有犯意聯絡及行
    為分擔，為共同正犯。
四、撤銷改判理由及科刑審酌事項：
    原審失察，認同案被告乙○○在接獲通知雪世界公司有支票
    遭提示兌領，且支票面額頗大，乙○○因為一直找不到被告
    己○○，才自行決定向銀行辦理掛失止付，查無其他積極證
    據，足證被告己○○有公訴意旨所指與被告乙○○為犯意之
    聯絡，而未指定犯人向警察機關誣告犯罪之證據，遽為被告
    無罪之諭知，認事用法，即有違誤。檢察官上訴意旨執以指
    摘原審關於被告己○○部分判決不當，為有理由，應由本院
    將原判決關於被告己○○部分予以撤銷改判。爰審酌被告未
    指定犯人誣告，使刑事追訴機關因此發動偵查，浪費刑事訴
    訟資源，及其犯罪之動機、目的、手段、所生危害等一切情
    狀，量處如主文所示之刑，並諭知易科罰金之折算標準。
五、適用法律：
據上論斷，應依刑事訴訟法第369條第1項前段、第364條、第299
條第1項前段，刑法第28條、第171條第1項、第41條第1項前段，
罰金罰鍰提高標準條例第1條前段、第2條，判決如主文。
本案經檢察官呂丁旺到庭執行職務。
中　　華　　民　　國　　94　　年　　10　　月　　7　　日
　　　　　　　　　刑事第二十一庭審判長法　官  溫耀源
　　　　　　　　　　　　　　　　　　  法　官  周政達
　　　　　　　　　　　　　　　　　　  法　官  邱同印
以上正本證明與原本無異。
不得上訴。
          　　　　　　　　　　　　　　書記官  莊昭樹
中　　華　　民　　國　　94　　年　　10　　月　　7 　　日
附錄：本案論罪科刑法條全文
刑法第171條第1項：
未指定犯人，而向該管公務員誣告犯罪者，處一年以下有期徒刑
、拘役或三百元以下罰金。
